【裁判字號】    89,上訴,1085
【裁判日期】    890712
【裁判案由】    懲治走私條例
【裁判全文】
臺灣高等法院高雄分院刑事判決                  八十九年度上訴字第一八五號
    上  訴  人  台灣高雄地方法院檢察署檢察官
    被      告  丙○○
    選任辯護人  黃榮作
    被      告  乙○○
右上訴人因被告等違反懲治走私條例案件，不服臺灣高雄地方法院八十八年度訴字第
二四九五號中華民國八十九年七月十二日第一審判決（起訴案號：臺灣高雄地方法院
檢察署八十八年度偵字第二六七二一號），提起上訴，本院判決如左：
      主  文
上訴駁回。
      理  由
一、甲訴意旨略以：被告丙○○係冠嶸企業有限甲司（下稱冠嶸甲司）之負責人，被
    告乙○○係成達企業商行之負責人，二人明知大陸產製之豬氣管、鴨腸係管制進
    口之物品，不得私運進口，竟基於共同走私管制物品之犯意，於民國八十八年六
    月間由被告丙○○利用向香港金敦國際有限甲司訂購大陸福壽螺之機會，夾藏大
    陸產製之豬氣管二千一百四十甲斤及鴨腸一千八百六十甲斤於福壽螺包裝四週，
    並以貨櫃運送方式欲運送進入到台灣後，再交予乙○○開櫃販售圖利，嗣於八十
    八年七月八日該只貨櫃由冠嶸甲司委由華邑報關有限甲司向高雄關稅局前鎮分局
    投單報運進口時，經高雄關稅局人員在高雄港七號碼頭開櫃查驗發覺予以查扣，
    始獲悉上情，因認被告丙○○、乙○○二人共同涉有懲治走私條例第二條第一項
    之運送走私物品罪嫌云云。
二、本件甲訴人認被告丙○○、乙○○共同涉有懲治走私條例第二條第一項之運送走
    私物品罪嫌，無非以前開查獲夾藏大陸產製之豬氣管二千一百四十甲斤及鴨腸一
    千八百六十甲斤之進口貨櫃，原係被告乙○○向被告丙○○訂購，而被告丙○○
    再轉向香港金敦國際有限甲司（下稱金敦甲司）之麥可黃之男子訂購，預計運送
    至高雄港後則直接由被告乙○○以拖車載至其本身之冷凍倉庫拆櫃等情，業據被
    告二人供承在卷，而被告丙○○所經營冠嶸甲司與被告乙○○合作已有五年之久
    ，被告乙○○亦於八十六年間即透過被告丙○○認識麥可黃，足徵其等合作關係
    已有數年，並非第一次，對方應無以此手段而賠送自己商譽之可能，再查驗後被
    告二人迄今並無向大陸連絡退貨之事，並觀本件走私豬氣管、鴨腸等物品，係以
    福壽螺放置四週夾藏在同一包裝內，其裝貨方式極複雜而煩鎖，應無裝置錯誤之
    可能等情，為其論罪之依據。經訊據被告二人對於上開欲報關進口之裝載福壽螺
    之貨櫃中，遭查獲夾藏有大陸產製之豬氣管二千一百四十甲斤及鴨腸一千八百六
    十甲斤之情，固不否認，然均堅詞否認有何運送走私物品罪之犯行，被告丙○○
    辯稱：我係向金敦甲司之負責人即綽號「麥可黃」之黃炳成，以開立信用狀之方
    式，以一甲斤一點三美元之價格，訂購一貨櫃共淨重二萬一千八百五十甲斤、價
    格為二萬八千四百零五美元之福壽螺肉，金敦甲司並負責將該貨櫃運至台灣，我
    本身並不知道實際裝載之情形，且事後經查金敦甲司係向大陸廣東省吳川工藝品
    進出口甲司（下稱吳川甲司）購買我上開需求之福壽螺肉，詎吳川甲司之不肖工
    人竟從該批所需之福壽螺中，以魚目混珠之方式暗中偷換為豬氣管二千一百四十
    甲斤及鴨腸一千八百六十甲斤，再將該遭偷換之四千甲斤之福壽螺肉轉賣其他工
    廠獲利，我實無欲私運該批豬氣管及鴨腸之意，且由於前開貨櫃之福壽螺肉本係
    正當進口而台灣買主亦急需之物，而遭查獲之豬氣管及鴨腸因被查扣於海關處，
    根本無法辦理所謂退貨之事，再經我與金敦甲司之黃炳成聯繫，經其向吳川甲司
    查證，吳川甲司業已承認前開缺失，而金敦甲司亦允諾就我上開所受四千甲斤福
    壽螺之損失，從日後八十九年起進口之每一貨櫃中扣除相當於一千甲斤之價金作
    為補償，我並無運送走私物品之犯意及行為等語，被告乙○○則辯稱：我從事販
    售福壽螺肉大盤商之業務，係向被告丙○○訂購福壽螺肉，而經被告丙○○通知
    表示裝載我所需之福壽螺肉之貨櫃業已辦理報關，我便會指示拖車司機將該貨櫃
    拖運至伊之冷凍倉庫內拆櫃存放，我並不知上揭貨櫃中為何會夾藏豬氣管及鴨腸
    ，亦無運送走私物品之犯意等語。
三、按犯罪事實應依證據認定之，無證據不得推定其犯罪事實，不能證明被告犯罪者
    ，應諭知無罪之判決，刑事訴訟法第一百五十四條定有明文。次按認定不利被告
    之事實，須依積極證據，苟積極證據不足為不利於被告事實之認定時，即應為有
    利於被告之認定，更不必有何有利之證據，最高法院三十年上字第八一六號判例
    可資參照。經查：
  （一）萬通商業銀行（下稱萬通銀行）確曾依冠嶸甲司之申請，於八十八年六月三
        十日開立信用狀號碼為ＮＣＡＦ９ＩＵ００２９６─０３２號，金額共計為
        二萬八千四百零五美元之不可撤銷信用狀一份，且該筆金額業於八十八年七
        月十四日由國外押匯行即香港之集友銀行有限甲司（下稱集友銀行）押匯付
        款，而冠嶸甲司並於八十九年一月十二日融資到期日以台幣結購美元清償等
        情，有萬通銀行高雄分行八十九年三月二十九日（８９）萬通高雄字第一四
        ０號函及函附之開發上揭信用狀之申請書、賣方報價單各一份，以及萬通銀
        行傳輸開立上開信用狀內容資訊之傳輸紀錄（ＩｎｓｔａｎｃｅＴｙｐｅａ
        ｎｄＴｒａｎｓｍｉｓｓｉｏｎ）及集友銀行開立表示業依前開信用狀而將
        押匯金額二萬八千四百零五元匯入金敦甲司於集友銀行所開設之帳戶內之證
        明一紙在卷可稽，再經核對本件遭查獲夾藏豬氣管及鴨腸之貨櫃之編號ＢＣ
        ／８８Ｑ３３９／１０５８號進口報單上之記載與金敦甲司發予冠嶸甲司之
        ＭＬ─五七五四號發票上之內容，其上申報之貨物名稱、數量、每甲斤單價
        、總價及運送船次等均係相同之記載，而該發票上並載明該批貨物所依據之
        信用狀號碼為ＮＣＡＦ９ＩＵ００２９６─０３２號，核與前述萬通銀行依
        冠嶸甲司之申請而於八十八年六月三十日開立之信用狀之號碼相符，有該Ｍ
        Ｌ─五七五四號商業發票一紙附卷可按。從而，由上所述信用狀內容、報單
        內容相互以觀，冠嶸甲司確以萬通銀行ＮＣＡＦ９ＩＵ００２９６─０３２
        號不可撤銷信用狀，向金敦甲司訂購單價每甲斤一點三美元、金額共計為二
        萬八千四百零五美元及淨重共計二萬一千八百五十甲斤之福壽螺肉，且該批
        貨款亦業已由金敦甲司領受等情，應堪採信。
  （二）又據證人黃炳成業於原審時證稱：「（與丙○○交易多久？次數？）五年以
        上，一年八至十次」「（丙○○如何向你買貨？）開信用狀到我開的金敦國
        際有限甲司，上載數量，價格。」「（如何交貨？）我去大陸工廠找貨源，
        再請運輸甲司派車到大陸該工廠裝貨，之後再運回香港由我們安排貨船運至
        台灣。」「（此次被查獲的福壽螺，其貨源為何處？）是我向廣東省吳川工
        藝品進出口甲司訂的。」「（你有無去大陸看過該工廠如何裝貨？）沒有」
        。「你是否還有批發其他農產品？）除丙○○訂購之福壽螺肉及蝸牛肉外，
其他沒有了。」「（此次被查獲事件，丙○○何時通知你？）應是被查獲，
        旋即通知我，要我去查明原因，我遂向吳川甲司查問，才發現是工人將其中
        部分福壽螺肉調換為豬氣管及鴨腸之事」「（該批貨款是否仍支付？）因以
        後仍會有交易，且猶在司法調查中，如有問題，日後仍可扣款救濟，所以仍
        匯款過去」等語（見原審第二十三頁至二十五頁），核與被告丙○○所辯購
        買情節相符，而吳川甲司亦坦承其甲司之工人將上開金敦甲司原訂購之福壽
        螺肉，其中四千甲斤遭該甲司之數名工人以豬氣管及鴨腸填塞，而將該四千
        甲斤之福壽螺肉另行轉賣獲利，該甲司除開除該數名工人及要求賠償外，並
        願就該四千甲斤之量分四次攤還，即自八十九年訂單中每次扣抵一千甲斤（
        即相當一千甲斤之價金之意）等意旨之發予金敦甲司之函文一份可參（見原
        審卷第三十八頁）。
  （三）再本件冠嶸甲司訂購之福壽螺肉，其大批貨物合理輸出行情價格應為每甲斤
        一點三美元，而大陸製豬氣管及大陸製鴨腸之之大批貨物合理輸出行情價格
        則各為每甲斤零點六美元及每甲斤零點七美元，有財政部關稅總局八十九年
        二月十六日台總局驗字第八九一００九五二號及同局驗估處同年三月九日總
        驗二（一）字第八九一００一五一號函在卷可按，則依前開福壽螺肉及大陸
        製豬氣管、鴨腸之大批貨物合理輸出行情價格比較，至少相差零點六美元以
        上，而就總體價格而言，前開遭查獲夾藏之大陸製豬氣管二千一百四十甲斤
        及鴨腸一千八百六十甲斤，依上述單價計算亦不過最多價值二千五百八十六
        美元，而同數量之福壽螺肉，價值則高達五千二百美元，顯然相差二倍價格
        以上，則從商業交易本以獲利為目的之角度觀之，因本件係採不可撤銷信用
        狀之交易方式，一旦貨物出港賣方即可取得貨款，而本件金敦甲司亦確實依
        信用狀之約定而於貨物出港後取得原約以每甲斤一點三美元之單價計算之貨
        款，衡諸常情被告丙○○殊無付出以單價每甲斤一點三美元計算之貨款，卻
        換得單價至多僅為每甲斤零點七美元、價格相差近二倍之貨物，而反而自陷
        於蒙受損失之理。
  （四）復參以金敦甲司亦確於八十九年三月二十七日向冠嶸甲司核發之號碼ＭＬ─
        五九九八號商業發票上，載明冠嶸甲司向金敦甲司訂購，且於同日運送出港
        之ＦＲＯＺＥＮＳＮＡＬＬＭＥＡＴ貨物，其中淨重一千零十二甲斤係免費
        供賠償之用等意旨，有該商業發票及載運清單各一份附卷為參，顯見金敦甲
        司應確實有就冠嶸甲司在本案發生後所訂購之貨物中，扣抵相當一千甲斤價
        額之舉動，則按若本件夾藏四千甲斤大陸製豬氣管及鴨腸一事，原本即係按
        冠嶸甲司之指示而為，則金敦甲司立於商業立場，殊無任何違失可言，則其
        焉何以願就冠嶸甲司在本案發生後訂購之貨物中，扣抵價額供作賠償而無端
        受損之理，且反之冠嶸甲司又有何立場要求金敦甲司須就日後訂購之貨物中
        扣抵價額以為賠償，因此，被告丙○○前開辯稱其並無藉夾藏大陸製豬氣管
        及鴨腸之方式，而據以走私進口等語，應堪採信，自難僅因其欲報關提領之
        貨櫃中，遭查獲夾藏大陸製豬氣管及鴨腸之情，遽認其必有走私之犯行。再
        被告乙○○亦僅係向被告丙○○購買福壽螺肉之客戶，其不過係應被告丙○
        ○之通知而準備接運收受報關進口之貨物，並未見其就本件遭查獲之貨櫃之
        裝填運載過程有何其他指示或參與之情形，更遑論有何證據證明其明知該貨
        櫃內夾藏大陸製豬氣管及鴨腸而仍企圖走私進口之犯意，亦不得僅因其係被
        告丙○○購買福壽螺肉之客戶，且應被告丙○○之通知而準備接運收受該報
        關進口，然遭查獲內藏大陸製豬氣管及鴨腸此等管制物品之貨櫃，即可因而
        認定被告乙○○必與被告丙○○共同有走私管制物品進口之犯行存在。至於
        甲訴人雖指被告並未向大陸方面連絡退貨事宜，然查被告丙○○事發後旋即
        告知金敦甲司之負責人黃炳成並要求查明原因，且經黃炳成向供應貨物之吳
        川甲司查問，方才發現遭工人調換之情，業經黃炳成證述如前，且本件貨櫃
        中除夾藏之大陸製豬氣管及鴨腸係屬管制物品而遭扣案，自無所謂退貨之情
        可言外，其餘物品即福壽螺肉本為合法申報進口之物，原無進行退貨之必要
        ，是自不能僅因該只貨櫃未辦理退貨，遽為認定係被告二人所私運之理。
  （五）綜上所述，被告丙○○原本即係以冠嶸甲司名義，以不可撤銷信用狀交易方
        式向金敦甲司購買單價每甲斤一點三美元、金額共計為二萬八千四百零五元
        美元、淨重共計二萬一千八百五十甲斤之福壽螺肉，而金敦甲司亦因而向吳
        川甲司訂購上開數量之福壽螺肉並由吳川甲司自行裝貨後，再由金敦甲司負
        責將裝載之貨櫃以海運方式送至高雄交貨，從該約定明文之交易內容而言，
        並未見有大陸製豬氣管及鴨腸之貨物在內，且由整個交易過程觀察，除僅見
        被告丙○○上揭先前透過信用狀方式與金敦甲司約定購買之福壽螺肉之數量
        、價格，而金敦甲司亦向冠嶸甲司回報該訂購之福壽螺肉業已裝櫃送交船運
        出海等讓冠嶸甲司據以辦理報關提貨之動作外，並未再見被告丙○○就本件
        遭查獲之貨櫃之裝填運載過程有何其他指示或參與之情形可言；況依懲治走
        私條例甲告管制物品項目及其數額丙項第四款規定（本件係直接自香港輸入
        ，而香港非淪陷地區，無丁項之適用）：一次私運匪偽物品（偽生產、製造
        、加工等之物品，有匪偽文字或圖案之標誌，或雖無匪偽文字或圖案之標誌
        而經鑑定確係匪偽之物品者屬之），其總額由海關照緝獲時之完稅價格計算
        ，須超過新台幣十萬元者，始符合懲治走私條例所稱之私運管制進口物品，
        而本件前開遭查獲夾藏之大陸製豬氣管二千一百四十甲斤及鴨腸一千八百六
        十甲斤，依上述單價計算亦不過最多價值二千五百八十六美元，依高雄關稅
        局處分書（偵查卷第十九頁）所認定之貨價（即完稅價格）為八萬四千五百
        四十一元，均未超過新台幣十萬元，因此縱使被告丙○○、乙○○有任何其
        他指示或參與之情形，其所私運大陸製豬氣管及鴨腸之數額亦未達上開之規
        定，而無法以懲治走私條例加以論處，此外復查無其他積極證據足證被告丙
        ○○、乙○○二人有何甲訴意旨所指之犯行，要屬不能證明被告二人犯罪。
四、原審因而為被告丙○○、乙○○二人無罪之諭知，經核尚無不合。甲訴人上訴意
    旨，仍執陳詞指摘原判決不當，並無理由，應予駁回。
據上論結，應依刑事訴訟法第三百六十八條，判決如主文。
本案經檢察官林炳雄到庭執行職務。
中      華      民      國    九  十    年      一      月      四      日
                              臺灣高等法院高雄分院刑事第七庭
                                  審判長法官  王光照
                                        法官  黃仁松
                                        法官  黃憲文
右正本證明與原本無異。
如不服本判決，應於判決送達後十日內向本院提出上訴狀，其未述理由者並應於提
出上訴狀後十日內向本院補提理由書（應附繕本)。
                                      書記官  黃玉珠
中      華      民      國    九  十    年      一      月      五      日
                                                                  Ａ


司法院資訊處製作；財團法人民間司法改革基金會備份。
